臺灣高等法院臺南分院刑事判決
110年度上易字第374號
上  訴  人  臺灣臺南地方檢察署檢察官
被      告  沈足珍


上列上訴人因被告誹謗案件，不服臺灣臺南地方法院109年度易
字第1375號中華民國110年4月21日第一審判決（起訴案號：臺灣
臺南地方檢察署109年度偵字第7027號），提起上訴，本院判決
如下：
    主  文
上訴駁回。
    事  實
一、乙○○與甲○○於民國109年3月間為同事，但平日相處不睦，乙
    ○○明知社群網站臉書（Facebook）網頁可供該社群網站成員
    閱覽，係屬公眾得以瀏覽共見之狀態，竟仍意圖散布於眾，
    基於誹謗之犯意，於109年3月4日晚間11時36分許，在其位
    於臺南市○○區○○街00巷0號住處，利用其所有行動電話連結
    網際網路，在臉書帳號「○○○○ ○○○-○○○○」網頁，張貼甲○○
    之錄影畫面並發文指摘甲○○「很多朋友想看那個霸凌男的霸
    凌女朋友...就放一段霸凌女早上堵在我要上樓的那個餐廳
    樓梯間，最美的背影影片吧！注意影中人喔！看到這個霸凌
    女記得有多遠就閃多遠！人家外面乞討仔很多，黑道背景很
    硬的喔！」等語，足以妨害甲○○之名譽及貶損其社會人格之
    評價。
二、案經甲○○訴由臺南市政府警察局第三分局報請臺灣臺南地方
    檢察署檢察官偵查起訴。
    理  由
一、證據能力：
    按被告以外之人於審判外之陳述，雖不符刑事訴訟法第159
    條之1至第159條之4規定得為證據之情形，而經當事人於審
    判程序同意作為證據，法院審酌該言詞陳述或書面陳述作成
    時之情況，認為適當者，亦得為證據，刑事訴訟法第159條
    之5第1項定有明文。又刑事訴訟法第159條之5立法意旨，在
    於確認當事人對於傳聞證據有處分權，得放棄反對詰問權，
    同意或擬制同意傳聞證據可作為證據，屬於證據傳聞性之解
    除行為，如法院認為適當，不論該傳聞證據是否具備刑事訴
    訟法第159條之1至第159條之4所定情形，均容許作為證據，
    不以未具備刑事訴訟法第159條之1至第159條之4所定情形為
    前提。查本判決所引用之下列供述證據暨其他書證、物證，
    檢察官於本院準備程序時，及檢察官、被告乙○○於本院審理
    時，同意作為本案證據（見本院卷第51至53頁、第75至76頁
    ），且於本院逐一提示後，迄於言詞辯論終結前亦未聲明異
    議，本院審酌上開證據資料製作時之情況，尚無違法不當及
    證明力明顯過低之瑕疵，認以之作為證據應屬適當，而有證
    據能力。
二、認定犯罪事實所憑之證據及理由：
    訊據被告固不否認以其行動電話連結網際網路，在其申設之
    臉書帳號「○○○○ ○○○-○○○○」網頁，張貼告訴人甲○○之影片
    ，並發表上開文字，惟矢口否認有何誹謗犯行，辯稱拍攝告
    訴人影片是因告訴人一直在堵被告，在公司霸凌被告，被告
    若去倒水，告訴人會推被告、用橡皮筋彈被告、罵被告，公
    司允許被告可以用電話蒐證，被告有小孩、朋友，被告怕告
    訴人去找被告家人，當然要讓他們知道告訴人是誰，不要再
    去傷害被告家人，乞討仔是被告錄到告訴人說的話，黑道背
    景是被告有錄到告訴人的音，被告只是轉述告訴人的話云云
    。經查：
㈠、被告於109年3月4日晚間11時36分許，在其申設之臉書帳戶網
    頁上張貼「很多朋友想看那個霸凌男的霸凌女朋友...就放
    一段霸凌女早上堵在我要上樓的那個餐廳樓梯間，最美的背
    影影片吧！注意影中人喔！看到這個霸凌女記得有多遠就閃
    多遠！人家外面乞討仔很多，黑道背景很硬的喔！」等文字
    並附上所錄製之告訴人影片一情，業據被告於警詢、偵訊、
    原審及本院審理時坦承不諱(見警卷第4至7頁；偵卷第13至1
    4頁；原審卷第90至91頁、第126頁；本院卷第77頁、第80至
    81頁、第82頁、第86頁)，並據告訴人於警詢、偵訊時及證
    人○○○於偵訊時證述明確(見警卷第9至14頁；偵卷第72頁、
    第83頁)，復有臉書網頁翻拍照片、指認犯罪嫌疑人紀錄表
    在卷可稽(見警卷第12頁、第14至15頁)，此部分事實，堪以
    認定。　　
㈡、被告雖以前揭情詞置辯，然刑法第310條第3項前段固規定對
    於所誹謗之事，能證明其為真實者，不罰。惟同項但書另規
    定：「但涉於私德而與公共利益無關者，不在此限」。所謂
    「私德」，指個人私生活領域範圍內，與人品、道德、修養
    等相關之價值評斷事項而言。又釋字509號所揭櫫之原理原
    則即：以言論事實陳述的「真實性」以及「公共利益關連性
    」兩項標準，對於此際所涉及的基本權衝突情形做了類型區
    分，並分別做了不同的價值權衡。從而，於行為人所為的事
    實陳述係真實且與公共利益相關時，基於此際言論自由之保
    護應優先於人格名譽權益維護之價值權衡，立法者特將之排
    除於誹謗罪之處罰範圍外；而在所為事實陳述不真實或雖真
    實但僅涉及私德而與公共利益無關或低度相關的情形，依刑
    法第310條第3項規定：「對於所誹謗之事，能證明其為真實
    者，不罰。但涉於私德而與公共利益無關者，不在此限」，
    此項但書在結構上既然將「涉於私德而與公共利益無關者」
    排除於「真實抗辯」之外，意味立法者則認為此際的人格名
    譽權益重於言論自由之價值，不論真假，皆不應加以傳述指
    摘，故此際侵犯到他人人格名譽法益之言論表現，必須受到
    刑法之制裁。故被告雖辯稱其在所申請之臉書帳號網頁張貼
    告訴人影像並以文字評論「甲○○霸凌女」、「人家外面乞討
    仔很多」、「黑道背景很硬」一事，係因告訴人常在當時二
    人任職公司內霸凌被告，且告訴人自稱係「乞討仔」、「黑
    道背景很硬」，被告只是引用告訴人自己所說的話云云，然
    證人李秋燕及李怡慧於偵訊時證稱：被告經過告訴人身邊時
    ，告訴人會故意發出聲響或咆哮，但因為工作環境很吵，我
    們是聽不清楚，可能只有當事人會覺得受到干擾，我們不是
    當事人，所以可能比較沒有感覺等語(見偵卷第72頁)，可見
    與被告及告訴人案發時一起任職之同事，並未發現被告曾受
    告訴人以其所述之推、用橡皮筋彈或罵被告等手段霸凌，且
    若以一般局外人之觀感，告訴人縱有發出聲響或咆哮等行為
    ，並未讓同事感覺告訴人有霸凌被告之情事，被告亦未提出
    其曾就此事投訴所任職之公司，或對告訴人侵害行為曾蒐證
    抑或提起訴訟之證據資料，則被告於網頁指摘告訴人為「霸
    凌女」是否屬實，即非無疑。再者，被告同樣未提出告訴人
    曾自承為「乞討仔」、「黑道背景很硬」等言詞之證據，參
    以被告先前辯稱係聽聞告訴人男友告知一節，已據告訴人男
    友○○○於偵訊時證稱：「(你有無向乙○○說過甲○○有黑道背景
    ？)完全沒有，連類似的話也沒說過。(那為何乙○○一直說你
    有說過甲○○有黑道背景？)我沒有說過，是他自己在臉書上
    說我女朋友看起來在外面有在玩或是有黑道背景，我不知道
    他為何要這樣說。」等語(見偵卷第83頁)，明確否認曾向被
    告傳述告訴人有被告臉書所述之言詞，被告亦難證實其所指
    稱告訴人為「乞討仔」或「黑道背景很硬」等情屬實。況且
    ，依前所述，縱使被告臉書所指摘告訴人之事為真，此亦涉
    及告訴人之私德，而與公共利益無關，被告亦不得就此加以
    指摘傳述甚明。
㈢、又觀諸「霸凌女」係指會對他人之身體或心理施加虐待手段
    ，使他人身體或心理受有創傷者；而「乞討仔」跟「黑道背
    景很硬」等文字，係指與「黑道」、「流氓」、「混混」有
    關之人，而被告在其申設之臉書帳號網頁下半部，張貼告訴
    人之全身影像，由影像與文字結合之頁面，已足使觀覽該臉
    書頁面之人一望即知被告在貼文內所指之「霸凌女」即係告
    訴人，對告訴人之人格聲譽在社會上受到「會霸凌別人」及
    「與黑道有關」等負面評價，而有損害告訴人之社會形象而
    毀壞告訴人之名譽情事無訛，告訴人指被告所為使其人格跟
    名譽被貶低，自屬可採。此外，誹謗罪之意圖散布於眾要件
    ，乃指行為人有將指摘或傳述內容傳播於不特定人或多數人
    ，使大眾周知之意圖；且所稱「散布於眾」，係指散播傳布
    於不特定人或多數人，使大眾得以知悉其內容而言，而所稱
    「多數人」，係包括特定之多數人在內。被告在臉書網頁上
    張貼上開足已毀損告訴人社會評價之文章，因臉書屬社交軟
    體，一旦於該社交軟體上張貼或分享文章，即能被公眾或特
    定之多數人閱覽，由被告張貼之文字有「很多朋友想看...
    」一語，可見被告當初發文之本意，即為散布於眾甚明，被
    告雖曾辯稱上開頁面僅設定被告友人才能看到等語（警卷第
    5頁），惟縱有該設定，由被告上開用語可知，被告於臉書
    帳號之友人數量，非僅一、二人而已，且若僅少數個人方能
    閱覽，則素與被告不睦之告訴人如何能透過網路在被告臉書
    頁面發現被告張貼之本件貼文，俱見被告所辯顯難採信，縱
    被告辯稱「設定僅朋友才能看到」確實為真，該文章既有多
    數特定人可閱覽，被告行為亦合於散布於眾之構成要件，酌
    然至明。
㈣、綜上所述，被告辯解均不足採取，其在臉書帳號網頁張貼本
    件足以毀損告訴人名譽之內容散布周知，其誹謗行為，已臻
    明確。故本件事證明確，被告犯行堪以認定，自應依法論科
    。
三、核被告所為，係犯刑法第310條第2項散布文字誹謗罪。
四、上訴駁回之理由：
㈠、原判決以被告上開犯行，事證明確，因予適用刑法第310條第
    2項、第41條第1項，刑法施行法第1條之1規定，並審酌被告
    與告訴人本係同公司不同部門之同事，因告訴人男友○○○借
    款60萬元予被告之大姑，致告訴人誤會被告與其男友之關係
    ，二人即生間隙而不睦，此為被告公司同事所知，詳如被告
    同事李秋燕、李怡慧於偵查中之證述。被告因認受告訴人之
    肢體及言語霸凌及精神騷擾而為本件犯行。被告所為對告訴
    人造成之損害，事後否認犯行，惟仍表示願與告訴人調解，
    後因告訴人要求賠償新臺幣(下同)10萬元致未能達成調解，
    有調解案件進行單在卷可參，復罹有○○症、○○症及○○○○○○等
    症狀，有診斷證明書1紙在卷可按。暨被告目前在工廠擔任○
    ○○○○工作，月入約1至2萬元，離婚惟仍與前夫、女兒同住等
    家庭及經濟狀況一切情狀，量處拘役20日，並諭知如易科罰
    金之折算標準。
㈡、經核原判決認事用法，均無不合。另關於刑之量定，乃實體
    法上賦予法院得為自由裁量之事項，倘未有逾越法律所規定
    之範圍，或濫用其權限，即不得任意指摘為違法。本件原審
    於審酌上情後，量處被告上開刑期，衡情其刑之量定已審酌
    刑法第57條所列事項，並以行為人之責任為基礎，使罰當其
    罪而符合罪刑相當原則，並具妥當性而無違刑罰權之分配正
    義，客觀上要難謂有何濫用權限、失衡或逾越法律所規定範
    圍之情事，足見其刑之量定亦稱允當。從而檢察官上訴指摘
    原判決就被告犯行量刑過輕，求為撤銷改判，如上所述均無
    理由，應予駁回。　　　　　　
五、依刑事訴訟法第368條，判決如主文。
本案經檢察官吳維仁提起公訴，檢察官盧駿道提起上訴，檢察官
趙中岳到庭執行職務。
中　　華　　民　　國　　110 　年　　9 　　月　　8 　　日
                  刑事第六庭    審判長法　官  張瑛宗
                                      法　官  林逸梅
                                      法　官  李秋瑩
以上正本證明與原本無異。
不得上訴。
　　　　　　　　　　　　　　　　　　　書記官  劉紀君
中　　華　　民　　國　　110 　年　　9 　　月　　8 　　日
附錄本案論罪科刑法條全文
中華民國刑法第310條
意圖散布於眾，而指摘或傳述足以毀損他人名譽之事者，為誹謗
罪，處1年以下有期徒刑、拘役或1萬5千元以下罰金。
散布文字、圖畫犯前項之罪者，處2年以下有期徒刑、拘役或3萬
元以下罰金。
對於所誹謗之事，能證明其為真實者，不罰。但涉於私德而與公
共利益無關者，不在此限。